臺灣板橋地方法院交通事件裁定　　　　　　　　　　九十一年度交聲字第八二三號
　　原處分機關　交通部公路總局臺北區監理所
　　異　議　人
　　即受處分人　金安交通有限公司
右列受處分人因違反道路交通管理處罰條例案件，對於交通部公路總局臺北區監理所
於中華民國九十一年五月十四日所為之處分（原處分案號：北監六字第四○─ＡＢＸ
五四六三四八號），聲明異議，本院裁定如左：
    主  文
異議駁回。
    理  由
一、本件原處分機關以受處分人即異議人金安交通有限公司所有車牌號碼為七Ｎ─六
    二二三號之營業小客車，於民國九十一年三月七日零時三十分許，在臺北市○○
    ○路三二五一巷口，有違反道路交通管理處罰條例之行為，拒絕停車接受稽查而
    逃逸，違反道路交通管理處罰條例第六十條第一項之規定，裁處罰鍰新臺幣三千
    元。
二、異議意旨略以該車係由鄧勝賢靠行使用，因需回家佔路邊停車位，案發當時並未
    出車營業，可能係員警錯認車牌而為舉發，經申訴未獲採信，為此提出本件異議
    云云。
三、按「汽車駕駛人迴車時，有左列情形之一者，處二百元以上六百元以下罰鍰：二
    在設有禁止迴車標誌或劃有分向限制線、禁止超車線或禁止變換車道線之路段迴
    車者。」、「汽車駕駛人，駕駛汽車有違反本條例之行為，經交通勤務警察或依
    法令執行交通稽查任務人員制止時，不聽制止或拒絕停車接受稽查而逃逸者，除
    按各該條規定處罰外，處新臺幣三千元以上六千元以下罰鍰。」，道路交通管理
    處罰條例第四十九條第二款、第六十條第一項定有明文。次按「汽車違反道路交
    通管理事件有下列情形之一，當場不能或不宜攔截製單舉發者，得逕行舉發之：
    四不服指揮稽查逃逸或聞消防車、救護車、警備車、工程救險車之警號不立即避
    讓者。」、「行為人有本條例之情形者，應填製舉發違反道路交通管理事件通知
    單（以下簡稱通知單），並於被通知人欄予以勾記，其通知聯依下列規定辦理：
    三逕行舉發者，應按已查明之資料填註車牌號碼、車輛種類、車主姓名或地址，
    並於通知單上方空白處加註逕行舉發之文字後，由舉發機關送達被通知人。」、
    「逕行舉發違反道路交通管理事件，經汽車所有人依通知單之應到案日期前到案
    ，並告知違規駕駛人姓名、身分證統一編號及住址者，處罰機關應即另行通知違
    規駕駛人到案依法處理；逾應到案日期，處罰機關應依本條例第十五條第三項規
    定處罰該汽車所有人。」，違反道路交通管理事件統一裁罰標準及處理細則第二
    十三條第一項第三款、第十一條第一項第三款及第二十四條亦規定甚明。
四、經查：
  (一)本件受處分人所有車牌號碼為七Ｎ─六二二三號之營業小客車，於民國九十一年
    三月七日零時三十分許，在臺北市○○○路三二五一巷口禁止迴轉路口迴轉，有
    違反道路交通管理處罰條例第四十九條第二款之行為，且經員警發現鳴笛制止攔
    檢稽查，惟該車拒絕停車而逃逸，違反道路交通管理處罰條例第六十條第一項之
    規定，乃依法逕行舉發，原處分機關並據以裁處罰鍰新臺幣三千元等情，有臺北
    市政府警察局舉發違反道路交通管理事件通知單（單號：北市警交大字第ＡＢＸ
    五四六三四八號）、臺北市政府警察局大安分局九十一年四月二十九日北市警安
    分交字第九一六一七七七○○○號書函及原處分機關九十一年五月十四日北監六
    字第四○─ＡＢＸ五四六三四八號裁決書可稽。經傳喚舉發員警陳宏鳴到庭調查
    ，雖表示對本件舉發當時之情形已不復記憶等語，然尚證稱：「（問：本件是否
    你所舉發？）是的。當時情形，我不記得了。依我個人原則，通常很不願意逕行
    舉發，因為這個條款處罰重，也常常有申訴。所以我是確認該車有違規，並以無
    線電查詢車型、車號無誤，我才會製單舉發。」、「（問：違規情形？）該處是
    禁止迴轉的路段，該車違規迴轉，我們在迴轉過來後路段二、三十公尺左右，以
    指揮棒及哨子攔停，但該車未加理會，越過我們而離去。」等語。按人之記憶本
    有其限制，且證人執行交通違規舉發之數量甚多，自難強求其必能清楚記憶每一
    違規舉發案件之情形。然交通警察掣單舉發違反道路交通管理處罰條例所列之違
    規事實，本質上為行政處分，係公務員基於職務上之權力，依法就特定之具體事
    件所為之具公法上效果之單方行政行為，基於公務員為公法上行為具有公信力之
    原則，該行政處分當可被推定為真正，本此公信原則，立法者乃賦予行政機關制
    定違反道路交通事件統一裁罰標準及處理細則，使執勤警員得當機處分以達其維
    護交通秩序、安全之行政目的。反之，若謂公務員一切行政行為均需預留證據以
    證其實，則國家行政勢必窒礙難行。本件異議人及使用汽車之證人鄧勝賢並無任
    何證據證明員警舉發有何違誤情事，而證人陳宏鳴又能清楚說明其執行勤務舉發
    汽車駕駛人有違反道路交通管理處罰條例之行為而拒絕停車接受稽查之作業時，
    係在確認該車有違規，並以無線電查詢車型、車號無誤後始行製單舉發之程序，
    則據上開舉發違反道路交通管理事件通知單應足認定異議人確有其上所載之違規
    行為。是以異議人所辯，尚無足採信。從而原處分機關據以依法處分，核無違誤
    ，本件異議為無理由，應予駁回。
三、據上論斷，應依道路交通案件處理辦法第十九條，裁定如主文。
中      華      民      國      九十一      年    七    月    二十五    日
                              臺灣板橋地方法院交通法庭
                                      法  官  楊  博  欽
右正本證明與原本無異
如不服本裁定應於送達後五日內向本院提出抗告狀
                                      書記官  潘  文  賢
中      華      民      國      九十一      年    七    月    二十五    日
